【裁判字號】    94,重上更(七),664
【裁判日期】    950511
【裁判案由】    殺人
【裁判全文】
臺灣高等法院臺南分院刑事判決   94年度重上更(七)字第664號
上  訴  人  臺灣臺南地方法院檢察署檢察官
上  訴  人
即  被  告  乙○○
選任辯護人  黃慕容律師
上  訴  人
即  被  告  戊○○
指定辯護人  本院公設辯護人  丁○○
上列上訴人因被告等殺人案件，不服中華民國83年11月8日臺灣
臺南地方法院83年度重訴字第32號第一審判決（起訴案號：臺灣
臺南地方法院檢察署83年度偵續二字第4號），提起上訴，經判
決後，由最高法院第七次發回更審，本院判決如左：
      主      文
原判決撤銷。
乙○○、戊○○均無罪。
      理      由
一、公訴意旨略以：乙○○與蔡信雄受楊助成（教唆殺人經判處
    無期徒刑確定）僱用，於民國（下同）八十一年間，共同在
    台南市○○路二六四號以「玖聯代書」名義，經營地下錢莊
    重利業務（乙○○重利罪部分經本院以八十五年上重更(一)字
    第三九一號判處有期徒刑七月確定），惟彼此金錢計算並不
    清楚，且蔡信雄曾向在高雄犯案後，前來台南投靠楊助成之
    楊金水（殺人罪經判處無期徒刑確定）借用支票使用，因票
    款問題而結怨。嗣於八十一年十一月五日，蔡信雄因需用槍
    彈，欲向楊金水索討（楊金水持有槍彈部分，另由檢察官提
    起公訴），因楊金水行蹤不定，乃囑戊○○聯絡楊金水，嗣
    後見到楊金水，即向楊金水索討槍彈，楊金水佯稱：槍彈已
    借給朋友，朋友現在富麗華舞廳云云。蔡信雄即駕車載楊金
    水、戊○○赴富麗華舞廳，欲尋楊金水友人索取槍彈，但未
    尋得楊金水所稱友人，蔡信雄怒而責罵楊金水，並先駕車離
    去。旋於八十一年十一月六日凌晨約一時至二時許，楊金水
    、戊○○至台南市○○路○段鑽石大飯店地下室「仙杜拉酒
    店」，尋找楊助成，三人共同謀議殺害蔡信雄，乙○○則於
    二十分鐘後，到達仙杜拉酒店參與會商，其間楊助成提議由
    楊金水幹掉蔡信雄，要給楊金水新台幣（下同）二○九萬元
    報酬。乙○○亦唆使楊金水稱：「反正你已經是死刑犯，再
    幹掉一個蔡信雄也沒有什麼關係，我可以幫你安排上台北及
    偷渡」等語，戊○○在場默認，楊金水遂萌殺死蔡信雄犯意
    。隨即於八十一年十一月六日凌晨五時許，楊金水獨自持中
    共製黑星手槍一支、子彈五顆，搭乘計程車，至台南市○○
    路二六四號，拉開一樓鐵門（未上鎖），進入屋內逕至二樓
    ，以手敲蔡信雄臥房門，蔡信雄前來應門，房門一開，楊金
    水即持槍對準蔡信雄射擊二槍，當場擊斃蔡信雄後逃逸。嗣
    於八十一年十一月廿五日凌晨二時許，楊金水在高雄市○○
    區○○路七四巷二二號三樓，被警查獲。因認乙○○、戊○
    ○，共同涉犯刑法第廿九條第一項、刑法第二百七十一條第
    一項教唆殺人罪嫌云云。
二、公訴人認被告乙○○、戊○○涉有右揭教唆殺人罪嫌，無非
    以：(一)同案被告楊金水於警訊及偵查中供述，其與戊○○在
    台南市○○路○段鑽石大飯店地下室「仙杜拉酒店」，與楊
    助成三人共同謀議殺害蔡信雄，乙○○則於廿分鐘後，到達
    仙杜拉酒店參與會商，其間楊助成提議由楊金水幹掉蔡信雄
    ，要給楊金水二○九萬元報酬，乙○○亦唆使楊金水稱：反
    正你已經是死刑犯，再幹掉蔡信雄也沒什麼關係，我可以幫
    你安排上台北及偷渡等語，戊○○在場默認等情。(二)被告乙
    ○○無法提出花名「優優」女子年籍資料供調查，且台南市
    警察局第一分局亦函覆稱：查無「優優」姓名年籍可供傳訊
    ，有該分局八十二年十月十二日第五四二五號函在卷可按。
    (三)復有查扣槍彈及相驗屍體證明書在卷可參，為其主要憑據
    。
三、按犯罪事實應依證據認定之，無證據不得認定犯罪事實；又
    不能證明被告犯罪者，應諭知無罪之判決，刑事訴訟法第一
    百五十四條第二項、第三百零一條第一項分別定有規定。認
    定不利於被告之事實，須依積極證據，苟積極證據不足為不
    利於被告事實之認定時，即應為有利於被告之認定，更不必
    有何有利之證據。此之所謂證據，須確屬能為被告有罪之證
    明，而無瑕疵可指者，始足當之；再者，犯罪事實之認定，
    應憑證據，所謂證據，須適於為被告犯罪事實之證明者，始
    得採為斷罪資料，如未能發現相當證據，或證據不足以證明
    ，自不能以推測或擬制之方法以為裁判基礎；又所謂認定犯
    罪事實所憑之證據，雖不以直接證據為限，間接證據亦包括
    在內，然而無論直接或間接證據，其為訴訟上之證明，須於
    通常一般人均不致有所懷疑，而得確信其為真實之程度，始
    得據之為有罪之認定，倘其證明尚未達到此一程度，而有合
    理懷疑存在時，即應為無罪之判決（最高法院二十九年上字
    第三一○五號、三十年上字第八一六號、四十年台上字第八
    六號、五十三年台上字第二七五○號、七十六年台上字第四
    九八六號判例參照）。且檢察官就被告犯罪事實，應負舉證
    責任，並指出證明之方法。刑事訴訟法第一百六十一條第一
    項亦定有明文。因此被告並無自證無罪之義務，此乃無罪推
    定之原則。是以何項卷證資料有利於被告或不利於被告，應
    由擔任公訴角色之檢察官盡其舉證之義務，此乃上開法條規
    定公訴人於刑事訴訟程序進行中應盡之法定義務。故最高法
    院著有九十二年年台上字第一二八號判例，闡明「刑事訴訟
    法第一百六十一條已於民國九十一年二月八日修正公布，其
    第一項規定：檢察官就被告犯罪事實，應負舉證責任，並指
    出證明之方法。因此，檢察官對於起訴之犯罪事實，應負提
    出證據及說服之實質舉證責任。倘其所提出之證據，不足為
    被告有罪之積極證明，或其指出證明之方法，無從說服法院
    以形成被告有罪之心證，基於無罪推定之原則，自應為被告
    無罪判決之諭知」之意旨甚明。又「共犯之自白」，不得作
    為有罪判決之唯一證據，仍應調查其他必要之證據，以察其
    是否與事實相符，九十二年二月六日修正通過刑事訴訟法第
    一百五十六條第三項規定，亦定有明文。
四、訊據上訴人即被告乙○○、戊○○均堅決否認，有右揭共同
    教唆殺人犯行，「乙○○」辯稱：我於八十一年十月間，自
    台北南下，於台南市○○路二六四號住了二、三天，並未受
    僱於楊助成，且案發當日凌晨，我陪花名「優優」酒店舞小
    姐，至台南市○○路「黛安娜」吃火鍋，吃完即返回鑽石飯
    店睡覺，並未至該飯店地下室即仙杜拉酒店，與楊助成、楊
    金水等人碰面，更未參與謀議殺害蔡信雄等語。「戊○○」
    則辯稱：當天我與蔡信雄至台南市富麗華舞廳，找楊金水索
    回槍彈，但未取得，蔡信雄即當場怒罵楊金水，並命我與楊
    金水至仙杜拉酒店找楊助成，當時僅是在喝酒，並未談到殺
    害蔡信雄之事，事後，伊提供線索查出楊金水真實姓名，並
    帶警方人員前去逮捕楊金水，本件楊金水供述不實，伊受冤
    枉等語。經查：
  (一)本件被告乙○○、戊○○自警訊、檢察官偵查、原審迄本院
    歷審時均堅決否認有右揭教唆殺人犯行（詳警卷(三)八頁正面
    、十頁反面、十一頁正面、十二頁正面、十七頁、十八頁，
    偵查卷(二)十一頁正面、十二頁反面、十三頁正面、四十頁正
    面、四二頁正面、一○一頁反面、一一三頁正面、偵查卷(三)
    十四頁反面、十五頁正面，偵查卷(四)二二頁反面、三七頁反
    面、原審卷十五頁，本院上訴卷三八至四十、二○六頁、更
    一卷三五頁、一一五頁以下、更二卷九九頁以下、更三卷四
    十五頁以下、更四卷五一頁以下、更五卷第二０四頁以下、
    更六卷(二)第六頁以下、更七卷第一六五頁以下）。至楊金水
    受楊助成教唆，而殺害蔡信雄事實，楊助成教唆殺人罪及楊
    金水殺人罪，經最高法院各判處無期徒刑確定，有本院八十
    七年上重更(三)字第一七七號判決正本、最高法院八十七年度
    台上字第三九六○號判決正本在卷可佐（詳本院更五卷五五
    至六九頁、更六卷七○至七二頁）。且依調查所得證據，亦
    缺乏被告乙○○、戊○○二人，教唆楊金水殺害蔡信雄犯罪
    動機與目的之直接證據，即綜合各項間接證據，本於經驗法
    則與論理法則，亦均無法認定被告乙○○、戊○○有本件犯
    罪事實（詳如後述），且上開楊助成教唆殺人罪及楊金水殺
    人罪之本院及最高法院確定判決，亦認定被告乙○○、戊○
    ○並未參與本件犯罪。是被告二人所辯，尚非全無可採。
  (二)楊金水供述部分：
  1.楊金水於警訊供述：
    同案被告楊金水於警訊雖供稱：「是楊助成主謀，與乙○○
    、戊○○及我四個人共謀，將蔡信雄擊斃圖利，因蔡信雄與
    楊助成二人合夥經營地下錢莊，知道蔡信雄有很多錢及二人
    合股之金錢蔡信雄自己要侵占，所以邀戊○○、乙○○及我
    共謀將蔡信雄做掉，第一次是在八十一年十一月五日廿時許
    ，我與戊○○前往台南市○○路鑽石飯店找楊助成，三人共
    同商議，戊○○在場默認」云云（詳警卷(三)一頁）；又於警
    訊供稱：「第二次在台南市仙杜拉酒店，於八十一年十一月
    六日凌晨一至二時許，楊助成、乙○○、戊○○及我四人，
    一起謀議，楊助成就叫我幹掉蔡信雄，要幫我安排假身分證
    及偷渡出國，並給我二○九萬元，叫我找現場小通（即乙○
    ○）研究，小通說反正你已經是通緝犯，再幹掉蔡信雄沒什
    麼關係，你幹掉他，我先安排你去台北住，又說慢二、三天
    再幹掉他，戊○○當時亦在場不表示意見，事後我與戊○○
    至富麗華舞廳，約五點左右，我與戊○○分手，前往將蔡信
    雄幹掉」云云（詳警卷(三)二頁正面）。
  2.楊金水於偵查中供述：
  (1)然楊金水嗣於檢察官偵查中卻又供稱：「我與戊○○到富麗
    華舞廳，找蔡信雄一下就走了，之後我與戊○○去找楊助成
    ，問他槍要如何處理，講了半個小時，沒有結果，但楊助成
    有講：如我碰到這種情形，我會將蔡信雄幹掉，戊○○有聽
    到」；「【這件事是楊助成叫我去做的】，他並拿二張支票
    給我看，一張二○六萬元，一張二○九萬元，是楊助成的票
    ，卻是蔡信雄簽的字，這是八十一年十一月五日凌晨一、二
    點，在仙杜拉酒店喝酒時講的，我到仙杜拉酒店，阿通（指
    乙○○）已在那裏喝酒，並叫小姐，當時戊○○坐在比較遠
    對面，阿通坐楊助成另一邊，【戊○○是否知情，我不知道
    ，他沒有叫我殺蔡信雄】，楊助成與我講完後，就說阿通頭
    腦比較好，有什麼問題問他，小通說最好星期天才動手，如
    要動手也沒有關係，他會先安排我到台北住，再安排偷渡，
    小通有叫我幹掉蔡信雄，至於原因我則不清楚等語（詳偵查
    卷(二)三二頁反面、三四頁、三五頁正面）；「戊○○可能知
    道此事，但沒有講話，也沒有給我生活費，我是聽到楊助成
    與小通，小通跟我講後，我才決定（殺人）的」等語（詳偵
    查卷(二)三四頁反面，三五頁正面）；「是楊助成及乙○○二
    人叫我殺的，是在案發前一天晚上講的，事後楊助成給我四
    千元，拿完後，我與戊○○去喝酒等語（詳偵查卷(二)七八頁
    ）；「是楊助成叫我殺的，【乙○○並沒有叫我殺】，是楊
    助成說完後，叫我去找阿通，他叫我慢二、三天才殺他，但
    最後說隨我怎麼辦等語（詳偵查卷(二)八七頁）」；「第一次
    是八、九點去找楊助成，問他槍的事，當時還未碰到蔡信雄
    ，是蔡信雄打電話找戊○○說，要向我要槍，到鑽石飯店半
    小時後，我與戊○○離開，去找蔡信雄，約一點離開富麗華
    舞廳，要去找楊助成，先到樓下仙杜拉酒店，楊助成他在那
    裏，乙○○不在，後來小通就到仙杜拉酒店，我們四人一起
    喝酒，喝完我就與戊○○離開等語（詳偵查卷(二)八九頁反面
    ）」；「我去鑽石酒店二次，一次在殺人前，一次殺人後，
    我去時，他（指楊助成）與經理在喝酒約二點許，我與戊○
    ○去找他，他就帶我到仙杜拉酒店，不久乙○○就來，我們
    在那裏喝酒而已」等語（詳偵查卷(二)九九頁）。
  (2)又於偵查中供稱：「【蔡信雄是楊助成叫我殺的】，要給二
    ○九萬元，但未拿到錢，當時戊○○有在場（指仙杜拉酒店
    ），也知道談話內容，但沒有表示意見，亦沒參與謀議殺害
    蔡信雄，我要去殺蔡信雄時，亦未告知他」等語（詳偵查卷
    (四)二三頁反面、二四頁正面）、「他（指戊○○）可能知道
    我要去殺蔡信雄，因前一天我與楊助成謀議他有聽到」等語
    （詳偵查卷(四)二四頁反面）；「乙○○說在報紙上看到我殺
    了人，反正我是死刑犯，再幹掉一個也沒有關係，可以安排
    我上台北及偷渡，當時戊○○沒有說話，在旁邊聽，不是我
    們四人一起謀議，是楊助成與乙○○二人一起商量好幹掉蔡
    信雄，才設計我」等語（詳偵查卷(五)二四頁反面）、【戊○
    ○並沒說話暗示我殺蔡信雄】等語（詳偵查卷(五)二五頁）。
  3.楊金水於本院歷審供述：「槍是楊助成在公司交給我，約十
    月中旬交給我，【是楊助成叫我殺的】，當時在酒店有四人
    ，我與楊助成、乙○○、戊○○，提議要我殺蔡信雄，並給
    我二○九萬元」、「戊○○在酒店內，他知道，乙○○本來
    不在，後來至酒店也知道」等語（詳本院上訴卷九四頁反面
    、九五頁正面）；「是楊助成與蔡信雄僱用我的」等語（詳
    本院上訴卷九五頁反面）；「楊助成叫我殺蔡信雄，在仙杜
    拉酒店告訴我」、「當時有乙○○、戊○○、我及楊助成四
    人在場，他說細節部分找乙○○商量，戊○○也知道我要去
    殺人」、「（你在殺人之後是否有見過乙○○？）沒有。」
    「（跑路之時是否有找乙○○？）沒有。」等語（詳本院上
    訴卷一五二頁反面、一五三頁）；於本院更二審時供稱，「
    他們二人（指乙○○、戊○○）當時在酒店內與小姐划拳，
    是我與楊助成協商殺蔡信雄，他們二人不知情，是事後在報
    紙上看到才知道的」等語（詳本院更二卷八四頁）。於本院
    更三審供稱：「楊助成有叫乙○○殺蔡信雄，乙○○不敢，
    才轉移目標找我，乙○○告訴我多殺一個沒有關係，是八十
    一年十月九日，在坐車時告訴我的」等語（詳本院更三卷六
    六頁）；「是楊助成告訴我這麼做，我不知楊助成【是否與
    乙○○謀議】。」、「【乙○○沒有告訴我殺掉蔡信雄】，
    要幹掉蔡信雄是楊助成的主意」，「確實在八十一年十一月
    五日，乙○○有告訴我殺蔡信雄，乙○○跟我談時，確實是
    在計程車上告訴我的」、「不是謀議，我不知他們二人是否
    有謀議，我不知道。乙○○與楊助成有告訴我這些話。檢察
    官問我與楊助成是否共同謀議，我不知意思。」等語（詳本
    院更三卷七六頁、七七頁、八０頁）；旋於本院更五審時又
    供稱：「蔡信雄第一次向我要槍時，在去富麗華舞廳前（殺
    人前二、三天前），我去找戊○○、楊助成，當時我、戊○
    ○、楊助成都在場，我告訴他們說，有人要向我拿槍，當時
    戊○○有說，如有人要向你拿槍，你就讓他死，當時楊助成
    沒有說話；第二次我透過戊○○說，那時是去富麗華舞廳的
    時間，去富麗華舞廳那裡拿不到槍，後來我們又去酒店那裡
    ，酒店快打烊了，就去對面咖啡店喝酒，咖啡店客滿，之後
    又回來酒店喝酒，在門口時遇到乙○○來，我們四人去酒店
    內，楊助成從支票簿，拿二○九萬元、二○六萬元，二張支
    票給我看而已，他說如殺蔡信雄，給我這二張支票，讓我去
    領錢，我告訴他我現在通緝中，無法拿票去領錢，之後他說
    殺死人後，這二○九萬支票，會向蔡信雄太太拿現金給我，
    細節部分叫我找乙○○，然後我直接找乙○○，乙○○說如
    殺人後先安排我去北部居住，事後再安排偷渡，之後我們在
    這酒店喝酒約一小時，我與戊○○一起離開，然後我與戊○
    ○一起去附近海產店，找戊○○女友一起吃消夜，消夜後我
    與戊○○送戊○○女友回去，我又與戊○○去萬象舞廳喝酒
    ，到凌晨五時多分手，我去公司將蔡信雄殺死」等語（詳本
    院更五卷一三四至一三五頁）。
  (三)由上開楊金水對於其所親歷事實，有關殺害蔡信雄動機，係
    由何人提議或謀議？商議地點及被告乙○○、戊○○是否知
    情？其二人有無教唆其殺人？等重要事項，楊金水供述，前
    後不一，且相互矛盾，顯有重大瑕疵。況如依楊金水所供，
    本件肇因，或係因蔡信雄要向其取回槍彈，或因與楊助成為
    合夥經營地下錢莊之事（即蔡信雄侵占楊助成資金及支票）
    發生爭執，才謀議殺害蔡信雄，則被告乙○○、戊○○二人
    ，既僅係受僱於楊助成、蔡信雄所經營地下錢莊，代為收取
    債款及接聽客戶電話（詳偵查卷(一)一二九至一三二頁所附八
    十一年偵字一四一一○、一四一三八、一三四五八號起訴書
    ）。衡情，被告乙○○、戊○○二人，豈會為與己不相干事
    情，而萌殺害蔡信雄動機？此顯與事理有違。又楊金水於原
    審雖供稱：「楊助成有叫乙○○殺蔡信雄，乙○○不敢，才
    轉移目標找我，乙○○告訴我多殺一個沒有關係，是八十一
    年十月九日，在坐車時告訴我的」云云。然此已為被告乙○
    ○所堅決否認，而楊金水供詞，前後不一，相互矛盾，顯不
    足執此即遽認被告乙○○，係因受僱於楊助成，礙於情面，
    未敢拒絕，乃轉而囑咐楊金水執行，以完成楊助成交辦事項
    ，並進而推論被告乙○○，有萌殺害蔡信雄動機。何況楊金
    水依其前案記錄觀之，本件案發當時，楊金水並未經判決死
    刑，僅有軍法逃亡案件，經判處有期徒刑二年十月而已（詳
    警卷(三)三五頁所附刑案資料查詢表）、雖本件案發於八十一
    年十一月六日，而已定讞被告楊金水除因犯逃亡罪外，復於
    本案發生前，於同年八月二十八日與另案共犯吳進發二人，
    分持開山刀在高雄左營區搶劫榮美銀樓，涉犯盜匪罪；再於
    同年九月四日，在高雄市○○區○○路奇龍公司內，共同殺
    害會計吳淑霞，再犯殺人罪，有前開丙○○簽擬之『偵辦蔡
    信雄命案緝捕嫌犯楊金水使用槍械報告』在卷可按（見警卷
    (三)第二十六頁），且楊金水所犯之強盜及殺人罪分別經判處
    有期徒刑十五年，褫奪公權十年；無期徒刑，褫奪公權終身
    確定，有台灣高等法院被告全國前案紀錄附表足稽（見原審
    卷(一)第六十六及六十八頁），足認楊金水於本件案發前除涉
    犯逃亡罪嫌外，並另犯盜匪及殺人罪；且依楊金水所供，似
    指伊所犯之殺害會計案件，乙○○係告以殺人係判死刑之罪
    ，不如再犯本案後，由其安排偷渡之意，並非即指楊金水所
    犯之殺害會計案件，於本件案發時即已判刑定讞，被告乙○
    ○既係於案發數十日前始從台北南下台南，並供稱其並無看
    到有關楊金水殺人之報紙上記載，復與楊金水之前並不認識
    等語（詳警卷(三)十頁），故而楊金水在府連路玖聯代書事務
    所稱其犯下重案目前在逃亡通緝中云云，是否即係告知上開
    強盜及殺人罪之情節，尚有疑問，且當時楊金水明知自己犯
    下強盜及殺人罪，經法院判處無期徒刑之重刑，而在逃亡通
    緝中，又與被告乙○○並不熟識，何以如此袒然的告知被告
    乙○○上述犯行？楊金水又何以不擔心被告乙○○向治安機
    關對其提出檢舉或通風報信？故而楊金水上述稱被告乙○○
    說在報紙看到我殺了人，反正我是死刑犯，再幹掉一個也沒
    有關係，可以安排我上台北及偷渡云云，實有瑕疵，顯有違
    背一般逃亡罪犯積極尋求掩護藉以保護自己之常情。且
    本件警方係依被告戊○○提供線索，而查出楊金水真實姓名
    ，再前去圍捕楊金水，並因而發生槍戰，亦經楊金水於警訊
    及本院更三審供明（詳警卷(一)二頁反面及本院更三卷六五頁
    ）。是本件尚不能徒憑同案被告楊金水前揭有重大瑕疵，且
    又查無與事實相符之供述，而遽採為不利於被告乙○○、戊
    ○○二人之論罪依據。
  (四)被告戊○○供述部分：
    至被告戊○○於檢察官偵查及本院審理供承，其於八十一年
    十一月五日，因蔡信雄為向楊金水索討槍彈，而夥同楊金水
    至台南市富麗華舞廳，因未尋獲楊金水所稱向其借槍者，致
    蔡信雄責罵楊金水；另於八十一年十一月六日凌晨，其確有
    與楊金水至「仙杜拉酒店」與楊助成見面，且至八十一年十
    一月六上午五時許，與楊金水分手後，迄同日上午七、八時
    許，又與楊金水在台南市某西餐廳，共同飲食喝酒等語在卷
    ，雖與同案被告楊金水於本院上訴審供述情節相符（詳本院
    上訴卷九五、一五三頁）。惟查：
  1.衡情被告戊○○若確有參與，教唆楊金水殺害蔡信雄謀議，
    則戊○○於楊金水持槍殺害蔡信雄後，自當與楊金水互相避
    不見面及聯繫，以防止被警方查獲或發覺可疑風險為是，豈
    會於事發後，戊○○竟肆無忌憚，又與楊金水碰面，並同至
    西餐廳飲酒作樂之理？
  2.況本件警方後來所以能查獲楊金水，乃係警方循線查出被告
    戊○○、乙○○，在被害人蔡信雄所營地下錢莊任職，遂由
    警員林坤誠以呼叫器通知戊○○、乙○○至警局說明，被告
    戊○○隨即於八十一年十一月六日上午十一時五十分許，自
    動到案，並於八十一年十一月六日即向警方供稱：「楊金水
    可能係兇嫌」（詳警卷(三)十二頁反面），據此始由警方循線
    查獲楊金水等情，已據被告戊○○於偵查中及本院上訴審時
    供明，核與台南市警察局第一分局警員林坤誠於本院上訴審
    證述情節相符（詳本院上訴卷一七六頁），且為同案被告楊
    金水所是認，自屬真實。而台南市警察局第一分局巡佐丙○
    ○簽擬之『案情概要』略載：「一、八十一年十一月六日本
    分局轄內府連路二六四號發生蔡信雄被槍殺致死命案，經本
    組偵查發現死者經營地下錢莊之合夥人楊助成，有助偵辦命
    案，於十四時三十分在命案現場發現楊助成，並請其至本組
    協助偵查... 職等發現有一自稱綽號叫『13』的不詳男子自
    十四時三十分至十七時，連續扣楊助成的大哥大約八、九次
    ...，並約楊某於十七時二十分在永華路中華路口『華爾滋
    餐廳』見面，職問楊有關『13』的來歷，楊稱係死者蔡信雄
    的朋友，職等認為有助案情調查，乃組警網依約前往...
    二、職見警網趕到支援，就先行帶同楊助成返回分局，並透
    過八號分機，查明『13』之年籍，叫楊金水... 」（見警卷
    (三)第二十四至二十六頁），另被告戊○○於八十一年十一月
    六日警詢時供述：「（警方在台南市○○○路與永華路口與
    一名槍擊要犯發生槍戰，現場拾獲之眼鏡一支是否即是楊金
    水所有？另有一雙皮鞋是否亦同？）是楊金水所有沒錯，我
    不敢確定皮鞋是否就是楊金水所有。」（見警卷(三)第十三頁
    背面）；及其嗣於原審九十三年十二月二日審理時自承：伊
    是案發（八十一年十一月六日）晚上十點多在分局製作筆錄
    各等語（詳本院更六  卷(二)第十六頁），則被告戊○○即於
    八十一年十一月六日上午十一時五十分許，自動到案，已如
    上述，且證人丙○○於本院審理時證述：「（是不是由戊○
    ○所提供的線索而知道楊金水涉案？）沒有辦法知道，林坤
    誠是針對戊○○去查，我們是針對乙○○去查，13的真實身
    分不是我去查的，13的身分是林坤誠去查出，至於他如何查
    出的我記不起來。」、「（你們於下午五點多查獲綽號13，
    是否就知道13就是楊金水？）當初還不知道，因為槍戰時他
    就跑掉了。」等語（見本院更七審卷167頁、第168頁），顯
    然台南市警察局第一分局於八十一年十一月六日下午五時二
    十分，尚無法知悉楊金水涉及蔡信雄命案，而參酌證人林坤
    誠於本院上訴審時證述情節，認係依被告戊○○提供之線索
    ，始查出楊金水之真實姓名，再前往圍捕，實無疑義。
  3.又依常理，若被告戊○○、乙○○二人，確有教唆楊金水殺
    害蔡信雄，則其於警局制作筆錄時，自當避談楊金水之事，
    豈有反而向警方供出楊金水涉案，而不虞己亦可能會被供出
    涉案之理？
  4.另同案共犯楊金水於警訊及偵查中雖先後供稱：「第二次在
    台南市仙杜拉酒店，於八十一年十一月六日凌晨一至二點間
    ，楊助成、乙○○、戊○○及我四人，一起謀議，楊助成就
    叫我幹掉蔡信雄，要幫我安排假身分證及偷渡出國，並給我
    二○九萬元，叫我找現場小通（即乙○○）研究，小通說反
    正你已是通緝犯，幹掉蔡信雄沒什麼關係，你幹掉他，我先
    安非你去台北住，又說慢二、三天再幹掉他，戊○○當時亦
    在場，但未表示意見，事後我與戊○○至富麗華舞廳，約五
    點左右，我與戊○○分手，前往將蔡信雄幹掉」等語（詳警
    卷(三)二頁正面）；「這件事是楊助成叫我去做的，他並拿二
    張支票給我看，一張二○六萬元，一張二○九萬元，是楊助
    成的票，確是蔡信雄簽的字，這是五日凌晨一、二點，在仙
    杜拉酒店喝酒時講的，我到仙杜拉酒店，阿通（即乙○○）
    已在那裏喝酒，並叫小姐，當時戊○○坐在比較遠對面，阿
    通坐楊助成另一邊，戊○○是否知情，我不知道，他沒有叫
    我殺蔡信雄，楊助成與我講完後，就說阿通頭腦比較好，有
    什麼問題問他，小通說最好星期天才動手，如要動手也沒有
    關係，他會安排我到台北住，再安排偷渡等，小通有叫我幹
    掉蔡信雄，至原因我則不清楚」云云（詳偵查卷(二)三二頁反
    面、三四頁、三五頁正面）。然倘若楊金水所言屬實，則其
    於槍殺蔡信雄後，明知警方將全力緝兇，處境岌岌可危，必
    依先前計畫，以電話聯絡乙○○，或與之相約見面，就暫住
    台北及安排偷渡相關事宜密切聯繫，以求脫困，然楊金水竟
    捨此不為，僅先與戊○○碰面，並同至西餐廳飲酒作樂，其
    後又持續以行動電話與楊助成聯繫，而均未與乙○○聯繫，
    更與常理相違。而楊金水於檢察官偵查時雖供承：「（這之
    間你有用何支電話，公用電話除外，打電話給楊助成？）是
    殺人之後，下午我有在咖啡廳CALL機給『小通』（乙○○）
    ，但沒回，並且CALL機給楊助成，但都沒有回... 』等語（
    詳八十一年偵字第一四一一０號偵查卷第七十九頁），然楊
    金水卻於本院上訴審供證：「（你在殺人之後是否有見過乙
    ○○？）沒有。」、「（跑路之時是否有找乙○○？）沒有
    。」等語（詳本院上訴卷一五三頁反面），顯然楊金水對於
    本件案發後是否與被告乙○○有何聯絡，前後供證不一，而
    且並無其他佐證足以證明楊金水確有CALL機給被告乙○○，
    故而尚不能以楊金水曾供述有CALL機給被告乙○○等語，遽
    以認定案發後楊金水確有與被告乙○○能取得聯繫。再者證
    人丙○○於本院更六審審理時證以：「（辯護人問：楊金水
    當年被林園分局抓後，在那年十一月六日你有無查乙○○當
    天行蹤？）我做楊金水筆錄回來後，我問乙○○。這是由之
    前甲○○所查留下之資料」，「辯護人問：乙○○說當天有
    去戴安娜吃東西，是誰查的？）甲○○去查的。」等語（詳
    本院更六卷第九頁、第十頁），又被告乙○○於警詢之第一
    次筆錄，確由警員甲○○製作，亦有該警詢筆錄在卷可按（
    見警卷(三)第七頁）。而證人甲○○於本院審理時證述：「（
    當時你有沒有查證乙○○當日的行蹤？提示警訊乙○○筆錄
    並告以要旨）筆錄上他有陳述，他陳述後我就將筆錄交給小
    隊長丙○○，但我沒有去查筆錄所記載的行蹤。」、「（丙
    ○○以前在本院前審說：乙○○當天有去黛安娜小吃部吃東
    西，問：是誰查的，丙○○稱：是甲○○去查的，有何意見
    ？提示本院更六卷二第九至十頁並告以要旨）我只負責製作
    偵訊筆錄，調查的事是他們負責，我沒有負責。」等語（詳
    本院更七卷第一七一頁），則應無法證明證人甲○○確有查
    證被告乙○○之行蹤，惟證人即簽擬上述『案情概要』之巡
    佐丙○○於本院審理時證稱：「（乙○○81年11月5日、6日
    的行蹤有無去查？）有去查，且有符合。」、「我們是針對
    乙○○去查。」等語（詳本院更七卷第一六八頁），則證人
    丙○○既對被告乙○○在案發前後一日之行蹤查證過且符合
    ，此部分應為被告乙○○有利之認定，始符合法定證據原則
    。
  5.依此，在查無其他積極證據，足資證明被告乙○○、戊○○
    與楊金水、楊助成間，有任何謀議或教唆殺害蔡信雄情形下
    ，自不能以被告戊○○前揭供述內容，遽採為渠等論罪依據
    。
  (五)同案被告楊助成供述部分：
    同案被告楊助成於警訊雖供稱：戊○○曾私下三次對我抱怨
    ，蔡信雄叫他去辦事，卻未拿錢給他，心有不滿，說要離開
    蔡信雄云云（詳警卷(一)十一頁）；又供稱，戊○○為人心機
    深沈，我不敢確定有無共同涉案云云（詳警卷(一)十二頁反面
    ）。惟於警方制作筆錄及在偵查中、在本院上訴審時卻供稱
    ：蔡信雄命案，我個人想法係楊金水所為等語（詳警卷(一)一
    頁反面、五至六頁、八頁、十頁）；「戊○○沒參與意見，
    亦沒有提議（指殺害蔡信雄）」等語（詳偵查卷(四)四七頁反
    面、四八頁反面）。然共犯楊助成對其己身所親歷事實，竟
    於警訊、偵查及本院各次陳述，均屬不一。且依上開楊助成
    供述，先在警訊供稱，其不敢確定戊○○有無涉案，又於偵
    查中供稱，戊○○沒有參與意見，亦沒有提議要殺害蔡信雄
    ，嗣於本院上訴審再供稱，我個人想法蔡信雄命案是楊金水
    所為，從楊助成歷次供述，其對被告戊○○是否涉案，供述
    充滿不確定，自難執行為不利被告戊○○之認定。又楊金水
    於本院更二審調查訊問時結證：「他們二人當時在酒店內與
    小姐划拳，他們二人不知情。」、「（乙○○、戊○○有無
    參與殺蔡信雄？）沒有」（詳本院更二卷第八四頁、第八五
    頁），本院更五審時證述：「（當時戊○○有告訴你什麼？
    ）沒有說什麼，之後我殺死人後戊○○才知道的。」等語（
    詳本院更五卷第一０二頁），則被告戊○○是否涉犯本件殺
    人犯行，已有疑問。至楊助成於八十三年三月十日檢察官偵
    查時亦供稱：「戊○○沒參與意見，亦沒有提議（指殺害蔡
    信雄。」等語（詳偵查卷(四)四七頁反面、四八頁反面）。而
    楊助成當日雖係經檢察官以共犯身分提訊，然依修正前之刑
    事訴訟法共犯楊助成所為對被告戊○○部分之陳述，應係立
    於證人之地位，楊助成上開證述並經依修正前之刑事訴訟法
    由原審法院依法定程序調查，依法並得資為被告戊○○有利
    之證據，而楊助成對其所涉教唆殺人，業經本院判處無期徒
    刑確定，有原審八十七年度上重更（三）字第一七七號及本
    院八十七年度台上字第三九六０號判決在卷可佐（詳本院更
    六卷(一)第七十至七十八頁），且該確定判決其最後事實法院
    所確定之犯罪事實，即係被害人蔡信雄囑被告戊○○尋找楊
    金水索討槍彈後，楊金水遂找楊助成、戊○○、乙○○會商
    蔡信雄索討槍彈處理事宜，楊金水受楊助成之教唆，乃萌殺
    人之犯意，並進而持槍彈射殺被害人蔡信雄等情，有上述楊
    助成教唆殺人案件刑事判決在卷可稽，而其中並無認定被告
    戊○○、乙○○確參與教唆楊金水殺害被害人蔡信雄一事，
    並於判決理由第二段（五）部分認定被告戊○○、乙○○並
    未參與教唆殺害被害人蔡信雄之事宜（詳本院更六卷(一)第二
    六頁），雖楊助成於當日偵查訊問時就其本身涉案事項堅詞
    否認，惟不可據以認定該上開對被告戊○○涉嫌教唆殺人部
    分之證詞即予以否定，故而被告戊○○於警詢時供以：「
    ... 於（八十一年十一月六日凌晨）二時多，他（楊金水）
    表示不等他朋友了，他要到楊助成住處找他... 就叫計程車
    於二時二十分左右到忠義路鑽石大飯店五０八室找楊助成，
    我即將蔡信雄要找『13』要回手槍的事情說給楊助成聽...
    」，「於八十一年十一月六日凌晨二點二十分... 我與楊金
    水至忠義路（鑽石大飯店五０八室）找楊助成.. 後來楊助
    成笑著說：『若人家要先拿槍開我，我就要先拿槍去開了，
    先開先贏」各等語（見警卷(三)第十五頁、十九頁背面），縱
    為屬實，然是否僅因被告戊○○在楊助成、楊金水謀議殺害
    蔡信雄時在場，而未表示意見，遽以認定被告戊○○係有默
    認參與教唆殺害蔡信雄之行為，再者被告戊○○係介紹楊金
    水至玖聯代書事務所擔任替楊助成、蔡信雄催討借款之工作
    ，且被告戊○○亦係知悉楊金水自蔡信雄處持有涉案之槍彈
    ，並偕同被害人蔡信雄向楊金水索討槍彈，又受僱予蔡信雄
    之人，被告戊○○如當場表示反對，是否為自己招致殺身之
    禍，亦不無可能，則被告戊○○並未有明白表示及任何舉動
    表示贊同楊助成、楊金水殺害蔡信雄之謀議，選擇沈默，無
    非係明哲保身，並作壁上觀之舉，此應符合一般人處之當時
    情況時應為相同處理之常情，實無法將被告戊○○上開舉動
    視為默認或同意楊助成、楊金水謀議殺害蔡信雄之教唆行為
    。
  (六)扣案槍彈及屍體證明書部分：
    本件雖有扣案槍彈及相驗屍體證明書在卷可按，然此僅能證
    明，被害人蔡信雄確有遭槍擊死亡事實，且依前說明，既無
    法證明楊金水前揭不利被告乙○○、戊○○二人之供述，係
    屬真實，自不能執此遽採為被告戊○○、乙○○犯罪依據。
    至台南市警察局第一分局八十二年十月十二日五四二五號函
    雖載稱：經查並無「優優」姓名年籍可供傳訊云云。惟該函
    同時載稱，因舞小姐均是自由上班，流動性極大，平時均以
    花名相稱，優優於警方前往調查，即未到舞廳上班，故無年
    籍資料可查（詳偵查卷(三)二二、二三頁）。是上開警察局函
    文，並非謂查無此人，自難以此即認被告乙○○所辯不實。
    況被告乙○○，於案發當日行蹤，經警員查證結果，確實與
    被告乙○○所述經過相符，亦據證人林坤誠於本院上訴審證
    稱：「當時楊助成被抓後，已收押禁見，我們仍在查蔡信雄
    朋友，後來找到乙○○，我們由乙○○說案發當天去處，我
    們有去查證案發當天行程沒有錯」等語（詳本院上訴卷一七
    七頁）。況被告否認犯罪事實所持辯解，縱屬不能成立，仍
    須有積極證據始足以證明其犯罪行為，否則不能遽為有罪認
    定。從而，公訴人執此遽認被告二人涉犯殺人，亦有誤會。
五、「最高法院更六審發回意旨」略以：戊○○與楊金水既無仇
    怨，乙○○亦時常資助楊金水生活費，甚至於楊金水殺害蔡
    信雄當日凌晨，猶仍資助楊金水款項，待其不薄，然被告二
    人倘若並無教唆殺人，則楊金水何以自警訊至原審調查止，
    一再供述被告二人確有涉案，原因為何？云云。經查：
  (一)關於楊金水供述部分：
  1.楊金水於警訊自承：因他案遭通緝後，逃亡至台南而受雇於
    蔡信雄，且案發前並未與蔡信雄發生爭吵等語，則蔡信雄與
    楊金水亦無仇怨，甚且有恩於楊金水，然楊金水僅因他人口
    頭教唆，並誘之以利，即於短短二日內，形成殺人動機與決
    意，並旋即以殘酷手段殺害蔡信雄，其心裡狀態已非一般常
    理所能臆測，自不得以被告二人平日有資助楊金水行為，即
    認楊金水無誣指被告二人可能。
  2.況案發當時，因楊金水前案記錄，當時並未遭判處死刑，而
    僅知兇手可能為綽號「十三」者，因戊○○提供線索，始查
    出楊金水真實姓名，業經論述於前。且楊金水因案遭通緝而
    逃亡，經戊○○介紹而受雇於蔡信雄及楊助成，知其真實姓
    名者，僅戊○○等數人爾，楊金水被捕後，其懷疑遭戊○○
    等人出賣，憤而設詞構陷被告二人，亦屬事理之常。是本件
    自不得因被告二人有資助楊金水生活費之情，即認同案被告
    楊金水無誣指被告二人之可能。
  3.查共犯楊金水就被告二人有無涉案，於偵查中先後出現三種
    說詞，先稱戊○○他沒有叫我殺蔡信雄；又稱小通（乙○○
    ）有叫我幹掉蔡信雄；旋又稱是楊助成叫我殺的，乙○○並
    沒叫我殺云云（詳偵查卷(二)），已論述於前。姑不論共犯楊
    金水自白如此反覆不一，即便共犯楊金水自白，得以作為
    本件被告犯罪之實質證據。然共犯楊金水自白，不純然均祇
    指證被告乙○○涉案，亦多次明言【乙○○沒有告訴我殺掉
    蔡信雄，詳本院更三卷七七頁】、【戊○○並沒說話暗示我
    殺蔡信雄，詳偵查卷(五)二五頁）。以此論之，於將共犯楊金
    水不利被告二人自白，作為本件不利被告二人證據時，就共
    犯楊金水同時自白，被告二人未有教唆其殺人乙節，應有合
    理說明，否則即難僅採用共犯楊金水自白中，不利被告之供
    述，來認定被告二人犯行。茲共犯楊金水自白，既同時有不
    利及有利被告二人供述，而公訴人又無法舉證證實，共犯楊
    金水不利被告自白供述，係屬較為可信前提下，依「罪證有
    疑，應作有利被告認定」法則，即應認共犯楊金水自白，尚
    不足以證明被告二人有教唆殺人犯行。且復查無其他事證可
    佐，自難執共犯楊金水上開自白，作為認定被告二人涉犯教
    唆殺人事證。是本件最高法院更六審發回意旨，指由楊金水
    於警訊及偵審時，一再指證被告二人涉案，即認本件被告二
    人涉有重嫌，依上說明，尚有誤會。
  (二)關於被害人蔡信雄配偶黃雅玲指訴部分
  1.就被害人蔡信雄配偶黃雅玲於警訊雖供稱：（你先生與十三
    仔或金城有發生口角？）曾經我好奇問我先生，最近為什麼
    未帶金城出去喝酒，但他回說他不想用金城這個人云云（詳
    警卷(一)十一頁、十七頁背面）。證人黃雅玲該部分供詞，充
    其量僅能認為蔡信雄生前曾表示，不想再僱用戊○○，然其
    真正原因為何不明，在無證據足以顯示，蔡信雄表示不願再
    僱用戊○○，係代表渠二人，已生芥蒂之前，且係證人黃雅
    玲自被害人蔡信雄處所聽聞，其真實性如何，實值懷疑，則
    蔡信雄與戊○○二人間，是否已生芥蒂，顯無論斷，亦難執
    此臆測蔡信雄與被告戊○○間，已生芥蒂，進而謂被告戊○
    ○因此萌生殺害被害人蔡信雄犯意。
  2.至被害人蔡信雄配偶即證人黃雅玲於警訊證稱：戊○○身體
    發抖並推說綽號十三仔涉嫌最大云云（詳警卷(一)十六、十七
    頁、偵查卷(五)十五頁反面）。惟此為被告戊○○所否認，且
    證人黃雅玲並未目睹或耳聞本件發生經過情形，其以被告戊
    ○○在警局身體發抖，即推認被告戊○○涉嫌最大，尚屬臆
    測之詞。況就此情，被告戊○○於本院更六審時供稱，伊因
    與蔡信雄係非常要好朋友，在獲知蔡信雄被殺，在警局因不
    捨，情緒激動等語（詳本院更六卷第十七頁）。按人之身體
    語言所代表意義為何，除客觀上查看其身體外表動作外，尚
    須探求當事人本人主觀意思為何，始能斷定行為人此項舉動
    所代表意義。倘若不問行為人主觀上想法，即純以行為人外
    表行止，而論斷行為人舉止所代表意涵，將難免落入臆測他
    人行止真正意義之危險。查吾人日常生活中，常見有人哭泣
    或情緒激動時，身體則有抖動情事發生，能否謂此即係表示
    該行為人，已涉犯罪，應無是理。是被害人蔡信雄配偶黃雅
    玲主觀上認戊○○身體有發抖，再依此臆測此代表戊○○有
    參與殺害其先生蔡信雄，要屬推測之詞，應不足取。
  (三)從而，本件自不能以共犯楊助成及證人黃雅玲渠前揭供述，
    遽採為被告戊○○、乙○○涉犯本件殺人罪之論罪依據。
六、按刑法第二十九條第一項教唆犯，係指行為人對於本無犯罪
    意思，或有犯罪意思，而尚未決定特定人，基於教唆犯罪故
    意，唆使其產生犯罪決意者而言。其教唆他人犯罪方法，則
    無所限制，無論以言語慫恿，或以文字挑撥，或以勢利引誘
    ，或以感情刺激，或以情面委託皆無不可（最高法院八十九
    年台上字第三四○八號判決參照）。查共犯楊金水雖迭於警
    訊、偵審中均指稱：「小通（指乙○○）告訴我說，反正你
    已是死刑犯，幹掉蔡信雄也沒什麼關係」、「你幹掉他後我
    先安排你台北去住」、「楊助成跟我講完後，就說阿通（指
    乙○○）頭腦比較好，有什麼問題去找他，小通說最好是星
    期天，才動手較好，如要動手也沒關係，他會安排我去台北
    住，再安排偷渡，做身分證等」、「小通有叫我幹掉蔡信雄
    」、「是楊助成與乙○○二人叫我殺蔡信雄的」、「是楊助
    成與乙○○一起商量好，幹掉蔡信雄，才設計我」、「他（
    指乙○○）說在前二天，就決定要自己下手殺蔡信雄，但沒
    有殺，現在我去殺就好了，因反正我現在已是死刑犯，幹掉
    蔡信雄也沒關係」、「他（指乙○○）說我是通緝死刑犯，
    叫我去犯案，等殺完後叫我去台北，他要安排我偷渡到大陸
    」、「是的（指乙○○親自說的）」等語（詳警卷(三)二頁、
    八十一年偵字第一四一一○號卷三三、三四、七八頁、八十
    三年偵續(二)字四號卷二四頁，本院更二卷一五一、一五二頁
    ）。然楊金水對其親歷事實，有關殺害蔡信雄動機，係由何
    人提議或謀議？商議地點及乙○○、戊○○是否知情？與有
    無教唆其殺人？等重要事項，先後供述不一，且相互矛盾，
    顯有重大瑕疵，又與事實不符，已如前述，則被告二人涉犯
    殺人事實，應認無法證明。至於同案被告楊助成於警詢雖供
    稱：戊○○曾私下三次對伊抱怨，蔡信雄叫伊去辦事，卻未
    拿錢給伊，心有不滿，說要離開蔡信雄云云（見警卷(一)第十
    一頁；核與被害人配偶黃雅玲與警詢時供述：「（你先生與
    十三仔或金城有發生口角？）曾經我好奇問我先生，最近為
    什麼未帶金城出去喝酒，但他回說他不想用金城這個人」云
    云（見警卷(一)第十七頁背面），惟此為被告戊○○所否認，
    況楊助成、黃雅玲上開陳述，亦無法足以證明上開被告戊○
    ○與蔡信雄之間於案發時均不滿對方，又無法證明該心生不
    滿即係足以使被告戊○○於楊助成教唆楊金水殺人時，可能
    順勢慫恿，藉機除去蔡信雄，以洩心頭之恨之理由？而被告
    戊○○當時所處之境遇，已如上述，且蔡信雄之死亡，將使
    被告戊○○失去賴以維生之職業？而楊金水係亡命之徒，更
    甚者被告戊○○亦有可能會被殺人滅口？亦將使自己身陷囹
    圄，凡此對被告戊○○而言，實無任何利益可言。而楊助成
    、黃雅玲上述所言，均係非經本身親自見聞之事，亦無法得
    採為不利被告戊○○之證據。
七、依前所述，本件公訴人認被告乙○○、戊○○涉犯刑法共同
    教唆殺人罪嫌，除被害人蔡信雄死亡事實外，實則公訴人執
    以認定被告乙○○、戊○○教唆殺人之積極證據，僅有同案
    共犯楊金水前揭相互矛盾自白，為其唯一依據。縱認共犯楊
    助成供述，亦得作為認定被告二人教唆殺人證據。然共犯楊
    助成供述，姑且不論充滿不確定語氣，即便以其供述作為不
    利被告二人證據，共犯楊金水自白，亦屬共犯自白。依前開
    九十二年二月六日新修正通過刑事訴訟法第一百五十六條第
    三項規定，共犯自白，不得作為有罪判決之唯一證據，仍應
    調查其他必要證據，以察其是否與事實相符。茲本件除共犯
    楊金水相互矛盾自白及楊助成充滿不確定自白外，復查無其
    他任何積極證據，足資證明被告乙○○、戊○○有謀議或教
    唆殺人罪行，則公訴人指訴渠等二人涉犯教唆殺人罪，自屬
    無據。
八、綜上各情，被告乙○○、戊○○被訴教唆殺人犯行，尚屬不
    能證明，此外復查無其他積極證據，足以證明被告二人，有
    教唆殺人犯行，自應均諭知無罪，以免冤抑。原審疏未詳察
    ，遽依同案被告楊金水具有瑕疵陳述，且未深入細心勾稽種
    種有利於被告證據，即分別對被告二人論罪科刑，自有未洽
    。檢察官循被害人父親己○○聲請，上訴意旨，以原判決量
    刑過輕，而指摘原判決不當，為無理由；另被告二人上訴意
    旨，否認犯行，而指摘原判決不當，為有理由，應由本院將
    原判決撤銷改判，改諭知被告乙○○、戊○○二人均為無罪
    ，以昭公允。
據上論斷，應依刑事訴訟法第三百六十九條第一項前段、第三百
六十四條、第三百零一條第一項，判決如主文。
本案經檢察官邱克斌到庭執行職務。
中    華    民    國    95    年    5     月    11    日
                  刑事第二庭    審判長法  官  葉居正
                                      法  官  李文福
                                      法  官  吳森豐
以上正本證明與原本無異。
檢察官如不服本判決，應於收受本判決後十日內向本院提出上訴
書狀。其未敘述上訴理由者並得於提起上訴後十日內向本院補提
理由書。
                                      書記官  李梅菊
中    華    民    國    95    年    5     月    12    日


司法院資訊處製作；財團法人民間司法改革基金會備份。
